臺灣高雄地方法院刑事判決　　　　　　　　　　　　　九十年度訴字第三一一一號
　　公　訴　人　臺灣高雄地方法院檢察署檢察官
　　被　　　告　甲○○
右列被告因偽造文書等案件，經檢察官提起公訴（九十年度偵字第七六０七號），本
院判決如左：
    主  文
甲○○連續行使偽造私文書，足生損害於他人，處有期徒刑壹年陸月。扣案如附表一
編號一至十二所示之偽造信用卡拾貳張、變造「藍秀隆」、「黃三倚」國民身分證上
之甲○○照片貳張及如附表二所示之特約商店第二聯簽帳單上「黃三倚」署押捌枚，
均沒收。
    事  實
一、甲○○於民國九十年四月初經由跳蚤市場雜誌刊登之廣告，得悉有人在出售偽造
    之信用卡，乃以該廣告所刊登之電話與一自稱「林建明」之年籍姓名不詳成年男
    子（以下簡稱「林建明」）聯絡後，於同年四月三日下午四時許，在高雄市○○
    路與中山路口之全行巴士站，向林建明以一張偽造信用卡新台幣（下同）七千五
    百元之代價，向其購買如附表一所示之十四張偽造信用卡，並於其中編號一、二
    、三、五、六、十、十三、十四等八張偽造信用卡背面，偽造「黃三倚」之署押
    共八枚，甲○○又以一張變造國民身分證五千元之代價，於翌日提供自己之照片
    二張，在不詳地點，與「林建明」共同基於變造特種文書之犯意聯絡，由「林建
    明」以熨斗、夾子等工具，連續在「黃三倚」、「藍秀隆」之國民身分證上正面
    換貼甲○○之照片，而變造該特種文書，足以生損害於黃三倚、藍秀隆及戶政機
    關對於國民身分證核發管理之正確性。嗣甲○○又基於意圖為自己不法所有、詐
    欺得利及偽造文書之概括犯意，連續於如附表二所示之時、地，持附表二所示之
    偽造信用卡，向如附表二所示之特約商店，消費如附表二所示之金額及項目，並
    均由其偽簽「黃三倚」之署名（一式二枚）於前揭各筆簽帳單（一式二聯）上，
    而偽造該紙屬於私文書性質之簽帳單後，持以行使交付於各該特約商店店員，使
    店員誤以為真正持卡人消費而將前開盜刷物品交付與甲○○或對其提供服務，並
    足以生損害於信用卡真正持卡人植懷信、白佳立及如附表二所示之各信用卡發卡
    銀行對於信用卡授信控管之正確性。嗣因如附表二編號五所示之「振宇五金超商
    」於九十年四月十八日接獲新竹國際銀行之通知，得悉甲○○所持之上開新竹國
    際商銀信用卡可能係偽造信用卡，乃向聯合信用卡處理中心查證後確定係偽造信
    用卡，而甲○○竟又於同年四月十九日上午十一時四十分許，至上述「振宇五金
    超商」購物，該店店員旋報警而當場查獲，並扣得其所有供盜刷所用或預備供盜
    刷所用之偽造信用卡十二張（如附表一編號一至十二所示）、經變造之「黃三倚
    」、「藍秀隆」國民身分證二張及其詐得之燒錄器一台。
二、案經高雄縣警察局鳳山分局報請台灣高雄地方法院檢察署檢察官偵查起訴。
    理  由
一、訊據被告甲○○對於在右揭時、地，向「林建明」購得如附表一所示之十四張偽
    造之信用卡，並與「林建明」共同變造國民身分證，後在如附表二所示之時、地
    ，持如附表二所示之偽造信用卡刷卡消費，並偽簽「黃三倚」之署押於簽帳單上
    等情均坦承不諱，且查：
  (一)被告對於在右揭時、地，透過跳蚤市場雜誌刊登之廣告，向「林建明」購得如附
    表一所示之偽造信用卡十四張之過程，迭於警訊、偵查及本院審理中供述明確，
    並有如附表一編號一至十二所示之偽造信用卡十二張扣案可佐；且證人即財團法
    人聯合信用卡處理中心業務專員張維新證稱：「我可以確認該十二張信用卡均為
    偽造信用卡，因發卡銀行所發出的卡片有一定的規格和版本，警方查獲之十二張
    信用卡卡號前六碼，皆非發卡銀行所發出之卡片」等語明確（見警卷第五頁背面
    ），足見扣案之信用卡十二張均為偽造之信用卡無訛，是被告此部分之自白堪認
    與事實相符。
  (二)扣案「藍秀隆」、「黃三倚」之國民身分證二張，均已換貼被告之照片，且經送
    內政部警政署刑事警察局鑑定後，結果為其上黏貼相片四周均有破壞痕跡，且紙
    張上鋼印與膠膜上鋼印亦不吻合，此有該局九十一年九月十九日刑鑑字第二四四
    ０六二號鑑驗通知書一紙附卷可稽，且被告對於「林建明」以熨斗、夾子等工具
    換貼其照片而變造該二張國民身分證之過程亦供述明確，核與證人即藍秀隆之女
    藍燕玲及證人即黃三倚之弟黃倉保之證述均大致相符，足認扣案「藍秀隆」、「
    黃三倚」之國民身分證乃係經變造之國民身分證無訛，是被告確有變造國民身分
    證之行為無訛。
  (三)被告對於在如附表二所示之時、地，持如附表二所示之偽造信用卡刷卡消費，並
    均偽簽「黃三倚」之署押於簽帳單上等情坦承不諱，復有被告於如附表二編號二
    至八所示之消費簽帳單影本七張、台北銀行九十一年七月十五日北銀消金字第九
    一六０一０一八００號函所附之信用卡冒用消費明細表、遠東商業銀行九十一年
    七月二十六日函、中國信託商業銀行九十一年七月十二日函附卷可憑，另有被告
    持附表一編號十四所示之不詳卡號偽造信用卡刷卡所購得之燒錄機一台扣案可佐
    ，足認被告此部分之自白與事實相符。
  (四)被告於本院審理時雖稱：「偽卡上黃三倚之署名是別人簽的，所以我簽帳時要學
    其筆跡」云云（見本院九十一年十月三十一日審判筆錄），然被告於警訊及偵查
    中，已多次供承是其自己在偽造之信用卡背面偽簽「黃三倚」之署押等情明確（
    見警訊第三頁正面、偵查卷第十二頁正面），參以被告購買偽造信用卡之目的即
    是為了持以刷卡消費，則衡情為免遭特約商店發現其所持者為偽卡，偽卡背面之
    簽名務求與刷卡者之簽名相同為是，且被告所購得之信用卡乃係偽造之信用卡，
    而非他人遺失之真正信用卡，則販賣偽造信用卡之人自無必要先於偽造信用卡背
    面偽簽他人署押，再由買得偽卡之人模擬原先偽簽於卡片背面之筆跡，徒增遭特
    約商店發現筆跡相異之風險，是被告於警訊及偵查中供稱偽卡背面「黃三倚」署
    押為其書寫，顯較符合常情，其於本院審理時方翻異前詞，不足採信。
    綜上所述，本件事證明確，被告犯行堪以認定。
二、按依信用卡交易之過程，係持卡人向特約商店提示信用卡，由持卡人在簽帳單上
    簽名，確認交易之標的及金額，再由特約商店核對該信用卡之有效性及持卡人之
    身分同一性無訛後，特約商店即將該簽帳單送交聯合信用卡處理中心請款轉知發
    卡機構撥款。故簽帳單具有持卡人與特約商店之交易契約書之性質，並具有持卡
    人經由聯合信用卡處理中心請求發卡機構撥款之請求書或指示文件之性質，非僅
    具有處理內部事務之傳票性質，且在信用卡簽帳單上偽簽姓名，單從形式上觀察
    ，即足以知悉其表示已收受特約商店所交付之交易標的物，含有收據之性質，故
    行為人冒用他人名義於信用卡簽帳單上簽名，非僅構成刑法第二百十七條第一項
    之偽造署押罪，應構成刑法第二百十條之偽造私文書罪，行為人在偽造簽帳單之
    後，持向特約商店行使，自屬行使偽造私文書之行為。另於被告行為後，已增訂
    刑法第二百零一條之一第二項，規定「行使前項偽造、變造之信用卡、金融卡、
    儲值卡或其他相類作為簽帳、提款、轉帳或支付工具之電磁紀錄物，或意圖供行
    使之用，而收受或交付於人者，處五年以下有期徒刑，得併科三萬元以下罰金」
    之規定，並於九十年六月二十日經總統公布施行，惟查因該新公布之規定將（行
    使）偽造信用卡之犯罪案件，界定歸類為「偽造有價證券」類型，與公布增訂修
    正前，該種犯罪屬於「偽造文書」類型，二者顯有不同，又比較新舊刑罰規定，
    新法較之增訂公布修正前為重，是依刑法第二條第一項但書之規定，應依被告行
    為時即修正增訂公布前之規定加以處罰。另按關於品行、能力、服務或其他相類
    之證書、介紹書，係指除例示性規定以外，所有公私機關所發給有關品行、能力
    、服務或其他相類之證書、介紹書而言，屬概括性規定，是國民身分證應屬刑法
    第二百十二條關於身分之證明文件。
三、核被告所為，係犯刑法第二百十二條之變造特種文書罪、同法第二百十六條、第
    二百十條之行使偽造私文書罪；其因此致使特約商店店員陷於錯誤，而同意簽帳
    消費得利或交付財物之行為，係犯同法第三百三十九條第一項詐欺取財罪、同條
    第二項詐欺得利罪，公訴人雖漏論被告犯同條第二項之詐欺得利罪，然此部分事
    實已涵蓋於公訴人所載之起訴事實中，本院自得予以審理，附此敘明。又公訴人
    雖認被告有行使變造身分證之行為，而論以被告係涉犯刑法第二百十二條、第二
    百十六條之行使偽造特種文書罪；然查，被告雖於偵查初訊時有供稱：「是我主
    動提示出『黃三倚』之身分證」等語（見偵查卷第十一頁），然其於警訊及本院
    審理時則供稱：因怕商店要出示證件時，就可出示偽造黃三倚身分證來取信商店
    ，但我並未主動提出身分證等語（見警訊第四頁正面、本院九十一年十月三十一
    日審判筆錄），另證人即「振宇五金超商」之店員邱姿綺於警訊中亦未述及其有
    要求被告出示國民身分證，或被告有主動提示國民身分證供其查核一情，而係因
    新竹國際商業銀行通知其關於被告使用之信用卡可能是偽卡，並經其向財團法人
    聯合信用卡處理中心查證後，方知被告所持之信用卡為偽卡等語（見警卷第六頁
    背面），再參以被告於上開「振宇五金商行」僅購買八百餘元之日常用品，而一
    般以信用卡小額刷卡消費時，特約商店通常僅核對顧客所持信用卡背面之簽名與
    簽帳單上之簽名是否相同，較少要求顧客尚須提出國民身分證以供查核，而於特
    約商店未要求顧客提出國民身分證之情形下，顧客益不可能主動提示國民身分證
    以證實自己之身分，是被告於警訊及本院審理時之辯詞尚可採信；綜上，足認被
    告變造國民身分證雖係為了其在使用偽造信用卡刷卡消費時，倘特約商店要其提
    出證件時，可用以取信特約商店，然其尚未行使該變造國民身分證等情明確，是
    被告應僅構成刑法第二百十二條之變造特種文書罪，惟此為犯罪事實之縮減，無
    庸變更法條。被告與「林建明」就變造特種文書之行為，有犯意聯絡及行為分擔
    ，均為共同正犯。被告於簽帳單上偽造「黃三倚」署押之行為，係偽造私文書之
    部分行為；又其等於偽造私文書後復持以行使，其偽造之低度行為應為行使之高
    度行為所吸收，均不另論罪；另被告以一行為同時偽造署押於簽帳單之一式二聯
    ，係單一行為。被告所犯二次變造特種文書、多次偽造私文書、多次詐欺取財及
    二次詐欺得利罪，均時間緊接，方法相同，觸犯構成要件相同之罪名，顯係基於
    概括犯意為之，皆應依連續犯論以一罪，並均加重其刑。公訴人雖僅就被告如附
    表二編號一、五、六所示之三次詐欺取財犯行及編號七所示之詐欺得利犯行起訴
    ，然被告於如附表二編號二至四之其餘三次詐欺取財犯行及編號八所示之詐欺得
    利犯行，與起訴部分有連續犯之裁判上一罪關係，已如前述，為起訴效力所及，
    本院自應一併審究。被告上開連續偽造特種文書、連續偽造私文書、連續詐欺取
    財及連續詐欺得利罪各間，有方法結果之牽連關係，應從一重之連續偽造私文書
    罪處斷。爰審酌被告貪圖一時小利，明知購得之信用卡為偽造信用卡，仍持以行
    使消費多次，共計取得一萬餘元之不法利益，損及真正持卡人、特約商店及發卡
    銀行之權益，紊亂行使信用卡之經濟秩序，又與他人共同變造國民身分證，足以
    損及被害人藍秀隆及黃三倚，且被告於八十八年間即因購買偽造信用卡及變造證
    件，並持以刷卡消費之行為經警查獲，被告於該案中亦均已坦承犯行，並經本院
    判處有期徒刑一年，目前尚於台灣高等法院高雄分院審理中，被告竟仍不知有所
    警惕，又於九十年四月間另行起意，再次向不明人士購買偽造信用卡及與他人共
    同變造證件，審諸被告一再以相同手法犯案，顯然並未深刻體悟其行為對經濟秩
    序及社會治安造成之不良影響，實不宜寬貸，惟念其犯後尚知坦承犯行，態度良
    好等一切情狀，量處如主文所示之刑。
四、又財團法人聯合信用卡處理中心收單之帳單，若為電子結帳帳單，該款帳單一式
    二聯，分別由客戶及商店存查，為直式印製，非電子結帳之一般手刷簽帳單係一
    式三聯，分別由客戶、商店、聯合信用卡中心存查，為橫式印製，此業經該中心
    八十八年十一月二十三日（八八）聯卡會字第三一五號函示明確（參見台灣高等
    法院八十九年度上訴字第六六五號判決）。是被告於附表二所示之八間特約商店
    內，係以電子結帳方式之簽帳單，該簽帳單為一式二聯，是其中第一聯為客戶存
    根聯即由被告自行存查，因被告既是冒名刷卡，並無付款之意思，自無保存之必
    要，衡情應已丟棄，應認已滅失不存在，故已無沒收之必要；另第二聯簽帳單，
    業經被告交予上揭特約商店，非被告所有，爰不為沒收之諭知，惟其上偽造之「
    黃三倚」署押八枚，仍應依刑法第二百十九條之規定，宣告沒收之。再扣案如附
    表一編號一至十二所示之十二張偽造信用卡，為被告犯罪所用或預備供犯罪所用
    之物，業據被告供承在卷，亦爰依刑法第三十八條第一項第二款，宣告沒收之（
    附表一編號一、二、三、五、六、十之偽造信用卡背面所偽造之署押，因偽卡業
    已沒收，自無庸另為沒收之諭知）；至附表一編號十三、十四之偽造信用卡，業
    經被告丟棄，業據被告供承在卷，應認亦已滅失，未免將來執行之困難，爰不為
    沒收之諭知。又扣案變造「藍秀隆」、「黃三倚」國民身分證上之被告照片，為
    被告所有，且係供本件變造身分證所用之物，爰依刑法第三十八條第一項第二款
    之規定宣告沒收；至上開扣案之「藍秀隆」、「黃三倚」之國民身分證（不含照
    片部分），為被害人藍秀隆及黃三倚所有，且此部分之內容係屬真正，爰不另為
    沒收之宣告。末扣案之燒錄機一台，雖為被告詐得之物，然仍非屬被告所有，是
    本院亦不為沒收之諭知，併此敘明。
五、另公訴人認被告向「林建明」購買不明來源之國民身分證二張，因認被告涉犯刑
    法第三百四十九條第二項之故買贓物罪嫌，惟被告係以一張國民身分證五千元之
    代價，並提供自己之照片，而與「林建明」共同變造「黃三倚」、「藍秀隆」之
    國民身分證，業據本院詳述如前，是該二張變造國民身分證，應係被告與「林建
    明」共同變造所得之物，而非被告向「林建明」所買得之贓物，是被告之行為應
    僅係與「林建明」共同變造特種文書，尚與刑法第三百四十九條第二項故買贓物
    罪之構成要件有間，惟公訴人認被告此部分犯行與前揭論罪科刑之行使偽造私文
    書犯行間，有牽連犯之裁判上一罪關係，本院爰不另為無罪之諭知。
據上論斷，應依刑事訴訟法第二百九十九條第一項前段，刑法第二條第一項、第五十
六條、第二百十二條、二百十六條、第二百十條、第三百三十九條第一項、第二項、
第五十五條、第二百十九條、第三十八條第一項第二款，罰金罰鍰提高標準條例第一
條前段，判決如主文。
中      華      民      國      九十一      年    十一    月    十四    日
                                  臺灣高雄地方法院刑事第四庭
                                      審判長法官  黃建榮
                                            法官  楊宗翰
                                            法官  盧怡秀
右正本證明與原本無異。
如不服本判決，應於判決送達後十日內，向本院提出上訴狀。
                                          書記官  林佳蓉
中      華      民      國      九十一      年    十一    月    十八    日
附表一：
┌─┬──────┬────────────────┬───┬──────┐
│編│偽卡卡面之發│卡號                            │持卡人│原發卡銀行  │
│號│卡銀行      │                                │      │  │
├─┼──────┼────────────────┼───┼──────┤
│一│渣打銀行    │0000000000000000│鄭淑文│渣打銀行    │
├─┼──────┼────────────────┼───┼──────┤
│二│台新商業銀行│0000000000000000│張依媄│陽信商業銀行│
├─┼──────┼────────────────┼───┼──────┤
│三│大眾銀行    │0000000000000000│植懷信│台北銀行    │
├─┼──────┼────────────────┼───┼──────┤
│四│國際獅子會  │0000000000000000│劉醇清│陽信商業銀行│
├─┼──────┼────────────────┼───┼──────┤
│五│寶島銀行    │0000000000000000│白佳立│遠東商業銀行│
├─┼──────┼────────────────┼───┼──────┤
│六│中國信託    │0000000000000000│李逢燕│亞太銀行    │
│  │商業銀行    │                                │      │            │
├─┼──────┼────────────────┼───┼──────┤
│七│富邦銀行    │0000000000000000│陳忠寬│匯豐銀行    │
├─┼──────┼────────────────┼───┼──────┤
│八│渣打銀行    │0000000000000000│李慶春│渣打銀行    │
├─┼──────┼────────────────┼───┼──────┤
│九│玉山商業銀行│0000000000000000│郭珮瑜│玉山商業銀行│
├─┼──────┼────────────────┼───┼──────┤
│十│玉山商業銀行│0000000000000000│楊新堂│玉山銀行商業│
├─┼──────┼────────────────┼───┼──────┤
│十│富邦商業銀行│0000000000000000│聶莉萍│匯豐銀行    │
│一│            │                                │      │            │
├─┼──────┼────────────────┼───┼──────┤
│十│中國信託    │0000000000000000│施純文│亞太銀行    │
│二│商業銀行    │                                │      │            │
├─┼──────┼────────────────┼───┼──────┤
│十│新竹國際商銀│0000000000000000│      │            │
│三│            │（已丟棄）                      │      │            │
├─┼──────┼────────────────┼───┼──────┤
│十│台新銀行    │卡號不詳（已丟棄）              │      │            │
│四│            │                                │      │            │
└─┴──────┴────────────────┴───┴──────┘
附表二：
┌──┬──────┬────────┬─────────┬───────┐
│編號│刷卡時間    │刷卡特約商店    │刷卡金額、購買物品│所持偽造信用卡│
├──┼──────┼────────┼─────────┼───────┤
│一  │九十年四月八│高雄市○○○路六│一千二百元；燒錄機│附表一編號十四│
│    │日下午二時許│００號高雄世貿展│一台              │所示之偽造台新│
│    │      │覽中心資訊展    │                  │銀行信用卡    │
├──┼──────┼────────┼─────────┼───────┤
│二  │九十年四月十│高雄縣鳳山市鳳南│一千零九十元；加油│附表一編號五所│
│    │五日上午十時│路二八六號「華豐│                  │示之偽造寶島商│
│    │四十二分許  │加油站股份有限公│                  │業銀行信用卡  │
│    │            │司」            │                  │              │
├──┼──────┼────────┼─────────┼───────┤
│三  │九十年四月十│高雄市前鎮區瑞隆│一千一百二十六元；│同右          │
│    │六日晚間十時│路四七二號之「金│文具              │              │
│    │八分        │石堂文化廣場瑞隆│                  │              │
│    │            │店」            │                  │              │
├──┼──────┼────────┼─────────┼───────┤
│四  │九十年四月十│高雄縣鳳山市中山│六百一十六元；消費│同右          │
│    │七日凌晨一時│路一五一號二樓「│飲食              │              │
│    │三十二分    │天冠食品」      │                  │              │
├──┼──────┼────────┼─────────┼───────┤
│五  │九十年四月十│高雄縣鳳山市南華│八百五十一元；瓦斯│附表一編號十三│
│    │七日晚間八時│路八三號之「振宇│罐、電池、黏著劑等│所示之偽造新竹│
│    │三十五分許  │五金商行」      │                  │國際商銀信用卡│
├──┼──────┼────────┼─────────┼───────┤
│六  │九十年四月十│高雄縣鳳山市海洋│一千零五十四元；文│附表一編號五所│
│    │七日晚間九時│二路一二九號一樓│具                │示之偽造寶島商│
│    │五十分      │「康庭文具行」  │（起訴書誤載為四百│業銀行信用卡  │
│    │（起訴書誤載│（起訴書誤載為小│八十元）          │              │
│    │為九十年四月│港區某文具行）  │                  │              │
│    │十八日）    │                │                  │              │
├──┼──────┼────────┼─────────┼───────┤
│七  │九十年四月十│高雄市○○○路三│四千七百二十五元；│附表一編號三所│
│    │八日晚間八時│三０號之「名流美│接受美容服務      │示之偽造大眾銀│
│    │八時許      │容坊」          │（起訴書誤載為一千│行信用卡      │
│    │            │（起訴書誤載為林│六百元）          │              │
│    │            │園鄉之「美容工作│                  │              │
│    │            │坊」）          │                  │              │
├──┼──────┼────────┼─────────┼───────┤
│八  │九十年四月十│高雄縣鳳山市錦田│七百八十元；接受休│同右          │
│    │八日晚間十時│路一六一號之「簡│憩服務            │              │
│    │六分許      │愛汽車旅館」    │                  │              │
└──┴──────┴────────┴─────────┴───────┘
附錄論罪科刑法條：
中華民國刑法第二百一十條 (偽造變造私文書罪)
偽造、變造私文書，足以生損害於公眾或他人者，處五年以下有期徒刑。
中華民國刑法第二百一十二條（偽造變造特種文書罪）
偽造、變造護照、旅券、免許證、特許證及關於品行、能力服務或其他相類之證書、
介紹書，足以生損害於公眾或他人者，處一年以下有期徒刑、拘役或三百元以下罰金
。
中華民國刑法第二百一十六條 (行使偽造變造或登載不實之文書罪)
行使第二百十條至第二百十五條之文書者，依偽造、變造文書或登載不實事項或使登
載不實事項之規定處斷。
中華民國刑法第三百三十九條 (普通詐欺罪)
意圖為自己或第三人不法之所有，以詐術使人將本人或第三人之物交付者，處五年以
下有期徒刑、拘役或科或併科一千元以下罰金。
以前項方法得財產上不法之利益或使第三人得之者，亦同。
前二項之未遂犯罰之。
